臺灣臺南地方法院交通事件裁定　　　　95年度交聲字第1013號
移送機關　　交通部公路總局嘉義區監理所麻豆監理站
異議人即　　甲○○
受處分人
上列受處分人因違反道路交通管理處罰條例案件，對於交通部公
路總局嘉義區監理所麻豆監理站民國95年10月14日所為之裁決處
分（處分案號：麻監裁罰字第裁75-Z00000000號），聲明異議，
本院裁定如下：
    主  文
異議駁回。
    理  由
一、本件異議意旨略以：異議人即受處分人甲○○（下稱異議人
    ）所有之車號七三九－ＨＢ號營業一般大貨車，於民國九十
    五年九月四日十六時三十五分許，在國道十號東向三點二公
    里處，因於同向三車道行駛內側車道，被國道公路警察局第
    五警察隊逕行舉發，經原處分機關即交通部公路總局嘉義區
    監理所麻豆監理站查證屬實，依道路交通管理處罰條例（下
    稱處罰條例）第三十三條第一項第三款、第六十三條第一項
    之規定，裁處異議人罰鍰新臺幣（下同）五千元，並記違規
    點數一點。惟異議人於駕駛上開車輛於國道十號公路，因外
    側車道有一貨櫃車，故變換車道至中間車道欲超車，當時之
    超車距離係屬安全車距，嗣欲超車時，才發現前方小客車以
    低速行駛且忽然再降低行駛速度，異議人若緊急煞車可能遭
    後方車子撞上，情急之下方以內側車道超車後，再駛至外側
    車道，即遭員警攔下開單，應要先取締該慢速行駛之自小客
    車才是。又國道十號公路上有豎立「內側車道為超車道」之
    標示，則異議人所駕車輛為何不能行駛內側車道，為此請求
    撤銷原處分等語。
二、按汽車行駛高速公路及快速公路，其車道之使用，除因交通
    事故及道路施工依臨時或可移動標誌指示或交通勤務警察指
    揮外，應依設置之交通標誌、標線或號誌之規定，無設置者
    ，大型車應行駛於外側車道，並得暫時利用緊臨外側車道之
    車道超越前車，高速公路及快速公路交通管制規則第八條第
    一項第二款定有明文。次按汽車行駛於高速公路，未依規定
    行駛車道者，處汽車駕駛人三千元以上六千元以下罰鍰；汽
    車駕駛人有處罰條例第三十三條第一項之情形者，並記違規
    點數一點，處罰條例第三十三條第一項第三款、第六十三條
    第一項第一款分別定有明文。
三、經查：
（一）異議人經警舉發於九十五年九月四日十六時三十五分許，
      在國道十號公路東向三點二公里處，同向三車道行駛內側
      車道之違規事實，有內政部警政署國道公路警察局公警局
      交字第Ｚ00000000號舉發違反道路交通管理事件
      通知單一紙在卷可稽。
（二）異議人駕駛上開車輛於上開時、地行駛內側車道超車之違
      規事實，為異議人所不爭執，參以
      內政部警政署國道公路
      警察局第五警察隊就本件查證結果略謂：上開高速公路交
      通管制規則之規定業已揭示汽車行駛高速公路，其車道之
      使用，陳君既為職業駕駛人，對一般駕駛常識應無不知之
      理。案據執勤員警證稱：違規時間正值尖峰時段，車輛壅
      塞屬常態性，惟旨揭車輛違反前揭規定行駛內側車道，違
      規行為執勤人員全程目睹，經警當場攔停稽查舉發，違規
      應堪認定，所述尚不得據為違規之正當理由，本隊依法舉
      發，並無不當，請依法裁罰，及該路段為同向三車道等情
      ，分別有卷附該隊九十五年九月二十九日公警五交字第０
      九五０五七一三五六號函及同年十一月二十七日公警五交
      字第０九五０五七一七一０號函二紙可佐，復核上揭說明
      ，異議人駕駛大型車，本應行駛在同向三車道路段之外側
      車道，縱為超越同向之前車時，亦僅得暫時利用緊臨外側
      車道之中間車道超越前車，尚不能利用內側車道超車。是
      以，異議人駕車行駛高速公路未依規定行駛車道－慢速大
      型車違規行駛內側車道之違規行為應可認定。至異議人雖
      辯稱該路段上設有「內側車道為超車道」之標誌，伊自內
      側車道超車並無違規云云，惟查高速公路所設置「內側車
      道為超車道」之標誌，旨在提醒駕駛人，而非改變高速公
      路及快速公路交通管制規則第八條第一項第二、三款規定
      ，此自高速公路大部分路段均未設置「內側車道為超車道
      」之標誌即明，本件舉發之路段亦然，內政部警政署國道
      公路警察局第五警察隊函覆稱國道十號東向一點八公里至
      三點四公里處並無設置「內側車道為超車道」之標誌，此
      有該隊九十六年三月一日公警五交字第０九六０五七０一
      八一號函及所附國道十號東向二點五公里及二點九公里處
      設立之警告標誌照片四張在卷可參。故上揭標誌之意涵乃
      係重申高速公路及快速公路交通管制規則第八條第一項第
      二、三款之規定，指無論同向係三車道或二車道最內側車
      道均係小型車超車道，至於大型車僅於同向三車道時，得
      暫時利用緊臨外側車道之車道超越前車，此超車道之於最
      外側車道仍屬內側車道。
（三）再按執行交通勤務警察依法律規定製單舉發違反處罰條例
      所列之違規事實，並由公路主管機關加以處罰，本質係行
      政處分，受處分人不服公路主管機關所為之處罰，依處罰
      條例第八十七條之規定向管轄地方法院聲明異議，自屬行
      政救濟程序，其舉證責任分配，應採民事訴訟上舉證責任
      分配原則，八十七年十月二十八日修正公布之行政訴訟法
      第一百三十六條同揭此旨，而明文規定準用民事訴訟法第
      二百七十七條舉證責任分配之原則。因此，異議人雖另以
      外側車道有一貨櫃車，故變換車道至中間車道欲超車，當
      時之超車距離係屬安全車距，嗣欲超車時，才發現前方小
      客車以低速行駛且忽然再降低行駛速度，異議人若緊急煞
      車可能遭後方車子撞上，情急之下方以內側車道超車等情
      置辯，惟此種情形高速公路及快速公路交通管制規則並未
      有准予大型車即得行駛內側車車道之規定，又異議人就上
      揭辯解情節亦未提出確實事證以供本院調查，是其所辯尚
      非可信。異議人上開違規事實明確，則原處分機關依處罰
      條例第三十三條第一項第三款、第六十三條第一項第一款
      規定，參酌違反道路交通管理事件統一裁罰基準表之統一
      裁罰標準規定予以處罰，裁處異議人罰鍰五千元，並記違
      規點數一點，核無不當，本件異議為無理由，應予駁回。
四、據上論結，應依道路交通管理處罰條例第八十七條第二項、
    道路交通案件處理辦法第十九條，裁定如主文。
中　　華　　民　　國　　96　　年　　3　　月　　28　　日
                  交通法庭法　官　鍾邦久
以上正本證明與原本無異。
如不服本裁定應於送達後5日內向本院提出抗告狀（應附繕本）
。
 　　                     書記官　陳慧玲
中　　華　　民　　國　　96　　年　　3　　月　　28　　日
